【裁判字號】    97,消債更,372
【裁判日期】    971215
【裁判案由】    更生事件
【裁判全文】
臺灣板橋地方法院民事裁定           97年度消債更字第372號
聲  請  人  甲○○
上列當事人因消費者債務清理事件，聲請更生，本院裁定如下：
    主  文
聲請駁回。
聲請程序費用由聲請人負擔。
    理  由
一、按債務人與金融機構協商成立者，不得聲請更生或清算，但
    因不可歸責於己之事由，致履行顯有重大困難者，不在此限
    ；本條例施行前，債務人依金融主管機關協調成立之中華民
    國銀行公會會員辦理消費金融案件無擔保債務協商機制與金
    融機構成立之協商，準用前項之規定，消費者債務清理條例
    （下稱本條例）第151 條第5 項、第6 項分別定有明文。是
    債務清償方案成立後，固由債務人按其條件履行，惟需於其
    後發生情事變更，在清償期間收入或收益不如預期，致該方
    案履行困難甚或履行不能，因不可歸責於己，始能聲請更生
    或清算。此項規定旨在避免債務人任意毀諾已成立之協商，
    濫用更生或清算之裁判上債務清理程序，蓋以債務清償方案
    係經當事人行使程序選擇權所為之債務清理契約，債務人應
    受該成立之協議所拘束。債務人既已與金融機構協商成立，
    如認該協商方案履行有其他不適當情形，自仍應再循協商途
    徑謀求解決。次按，聲請更生或清算不合程式或不備其他要
    件者，法院應以裁定駁回之，但其情形可以補正者，法院應
    定期間先命補正，復為同條例第8 條所明定。
二、本件聲請意旨略以：聲請人每月需償還銀行公會債務協商金
    額新臺幣（下同）23,501元，惟聲請人每月收入扣除基本開
    銷後，實無法持續如期償還，聲請人長期背負龐大經濟壓力
    ，更加重憂鬱症病情，精神狀況更加不穩定，如今債台高築
    已非聲請人所能負擔之情況，雖咬牙苦撐，直至96年3 月間
    ，先前預估之財務窘境依然發生，在萬般不得已之情況下，
    選擇放棄協商之結果，爰依法聲請裁定准予更生云云。
三、查聲請人於消費者債務清理條例施行前，曾依照中華民國銀
    行公會會員辦理消費金融案件無擔保債務協商機制，與最大
    無擔保債權金融機構板信商業銀行成立協商，約定自民國95
    年8 月起，分120 期，每月清償23,501元，至全部清償為止
    等情，業據其提出協議書影本及無擔保債務還款計劃表各1
    件為證，堪信屬實。依首開說明，聲請人於協商成立後復為
    更生之聲請，須有不可歸於己之事由，致履行顯有重大困難
    ，始為適法。
四、聲請人雖主張其每月收入扣除每月基本開銷（包括食、衣、
    住、行、育、樂等各項支出）、父母奉養費6,000 元及汽車
    貸款4,510 元等共計新台幣（下同）23,210元後，所剩無幾
    ，已無法履行協商之還款金額云云。惟查聲請人於聲請狀自
    陳其目前工作穩定等語，且查聲請人於95年8 月協商成立時
    月領薪資33,853元，協商成立後迄今每月薪資亦大致如此，
    有聲請人提出之薪資發放明細表影本附卷可憑。故聲請人於
    協商成立後，並無收入明顯減少之情形。而聲請人所列上開
    日常生活支出、父母奉養費及汽車貸款等支出，乃聲請人於
    協商成立當時可得預見，其盱衡自己之經濟狀況，仍願簽署
    協議書，自應依協議條款履行，難謂其於協商成立後，有新
    發生不可歸責於聲請人之事由致履行協商顯有重大困難之情
    事。且查聲請人之母親羅麗雲於95年、96年度分別有綜合所
    得421,728 元及502,958 元，此有聲請人所提羅麗英95、96
    年度綜合所得稅各類所得資料清單在卷為憑，故羅麗英尚非
    不能以自己之財產維持生活，與民法第1117條第1 項規定受
    扶養權利之要件尚有未合。聲請人復未能提出相關資料證明
    其父親確係不能以自己之財產維持自己之生活，故聲請人主
    張每月支出扶養父母費用6,000 元，難認為必要。此外，聲
    請人並未舉證證明於協商成立後，有何收入減少或支出增加
    而影響其清償能力之情事，則其單方面拒不依協商條件履行
    ，顯難認為有何不可歸責於己之事由存在。從而，聲請人向
    本院聲請更生，自不應准許，爰裁定如主文。
中    華    民    國    97    年    12    月    15    日
                  民事第三庭    法  官  許月珍
以上正本係照原本作成
如不服本裁定，應於裁定送達後10日內，以書狀向本院提出抗告
，並繳納抗告費新臺幣1千元
中    華    民    國    97    年    12    月    15    日
                                書記官  劉昌明


司法院資訊處製作；財團法人民間司法改革基金會備份。
